臺灣高等法院刑事判決　　　　　　　　96年度上易字第2232號
上　訴　人　臺灣臺北地方法院檢察署檢察官
被　　　告　乙○○
上列上訴人因被告妨害自由等案件，不服臺灣臺北地方法院96年
度易字第1391號，中華民國96年8月9日第一審判決（起訴案號：
臺灣臺北地方法院檢察署96年度偵字第3158號），提起上訴，本
院判決如下：
    主  文
上訴駁回。
    理  由
一、聲請簡易判決處刑意旨略以：被告乙○○與告訴人甲○○均
    係臺北市○○區○○路1段14號「樂饕饕自助餐店」之員工
    。被告於民國95年11月中旬某日起至同年12月11日止，在屬
    公眾場所之該自助餐店營業時，以「找死」、「找死啊！妳
    」等言語辱罵告訴人2次，足以貶損告訴人之人格及社會評
    價。被告又於同年11月30日14時許，在該自助餐店內，因嫌
    告訴人協助打菜之際，給客人之菜量不足而心生不滿，竟基
    於恐嚇之犯意，向告訴人恐嚇稱：「再看把妳眼珠挖出來」
    等語，使告訴人心生畏懼，致生危害於安全。因認被告分別
    涉犯刑法第309條第1項之公然侮辱罪及同法第305條之恐嚇
    罪嫌云云。
二、按犯罪事實應依證據認定之，無證據不得認定犯罪事實。又
    不能證明被告犯罪或其行為不罰者，應諭知無罪之判決。刑
    事訴訟法第154條第2項、第301條第1項分別定有明文。次按
    認定不利於被告之事實，須依積極證據，茍積極之證據本身
    存有瑕疵而不足為不利於被告事實之認定，即應為有利於被
    告之認定，更不必有何有利之證據，而此用以證明犯罪事實
    之證據，猶須於通常一般人均不至於有所懷疑，堪予確信其
    已臻真實者，始得據以為有罪之認定，倘其證明尚未達到此
    一程度，而有合理性之懷疑存在，致使無從為有罪之確信時
    ，即應為無罪之判決，亦有最高法院30年度上字第816號、7
    6年度臺上字第4986號判例、82年度臺上字第163號判決可資
    參照。再按告訴人之告訴，係以使被告受刑事訴追為目的，
    是其陳述是否與事實相符，仍應調查其他證據以資審認，亦
    據最高法院52年度臺上字第1300號判例闡釋甚明。另刑法第
    305條之恐嚇罪，所稱以加害生命、身體、自由、名譽、財
    產之事，恐嚇他人者，係指以使人生畏怖心為目的，而通知
    將加惡害之旨於被害人而言，亦有最高法院52年度臺上字第
    751號判例可參。復按刑法第309條第1項之公然侮辱罪，須
    行為人以粗鄙之言語、舉動、文字、圖畫侮謾辱罵或為其他
    輕蔑他人人格之行為。所謂「侮辱」，係指直接對人詈罵、
    嘲笑或其他表示足以貶損他人社會評價之輕篾行為。由於本
    罪所擬保護者，乃個人營社會群體生活之人格評價，從而侮
    辱之涵意，判斷上每隨行為人與被害人之性別、年齡、職業
    類別、教育程度、平時關係，行為時之客觀環境、行為地之
    方言或語言使用慣習等事項，而呈現浮動之相對性，故不宜
    執持任一事由即遽為肯認，而綜合全盤情狀進行審查。是侮
    辱必須出於損害人名譽之故意，方能成立，如出於戲謔之詞
    ，或無犯罪故意之言詞，則不成罪。
三、本件公訴意旨認被告涉犯公然侮辱及恐嚇罪嫌，無非係以告
    訴人於偵查中之指訴，及被告自白確曾對告訴人稱「找死」
    、「再看把妳眼珠挖出來」等語之事實，為其論據。經訊被
    告堅詞否認前揭犯行，辯稱：我雖向告訴人說過「找死」之
    言語，但是某日中午我在地下1樓員工休息室睡午覺，被告
    走過來碰到我的腳，還挑釁地說：「會計，我是不是找死」
    ，我才說：「是，妳找死」，之後幾次，我雖有說過「找死
    」，但都是因為被告自己說「我是不是找死」，我才對她說
    「找死」，我只是開玩笑而已，並無公然侮辱之意；至於恐
    嚇部分，我並沒有在告訴人打菜的時候，對告訴人說「再看
    把妳眼珠挖出來」，只有某次上廁所時，告訴人搶先，之後
    一直看我，我問告訴人為何一直看，告訴人說「妳要把我眼
    珠挖出來嗎？」，我才開玩笑地說：「對，再看把妳眼珠挖
    出來」，我亦無恐嚇告訴人之意思等語。
四、本院查：
（一）按被告以外之人於審判外之言詞或書面陳述，除法律有規
      定者外，不得作為證據。被告以外之人於偵查中向檢察官
      所為之陳述，除顯有不可信之情況者外，得為證據。又被
      告以外之人於審判外之陳述，雖不符前4條之規定，而經
      當事人於審判程序同意作為證據，法院審酌該言詞陳述或
      書面陳述作成時之情況，認為適當者，亦得為證據。當事
      人、代理人或辯護人於法院調查證據時，知有第159條第1
      項不得為證據之情形，而未於言詞辯論終結前聲明異議者
      ，視為有前項之同意。刑事訴訟法第第159條第1項、第15
      9條之1第2項、第159條之5分別定有明文。本件告訴人及
      證人郭宗田、丙○○等於偵查中在檢察官前，以證人身分
      具結所為之證述，顯無不可信之情形存在，依上開規定而
      有證據能力。另告訴人、證人郭宗田、丙○○、彭燕青、
      賴柯金等於警詢中之陳述，係被告以外之人於審判外之言
      詞陳述，屬傳聞證據，惟檢察官及被告知有上開情形，於
      本院言詞辯論終結前，均未聲明異議，視為同意上開證據
      具證據能力，而本院審酌該等傳聞證據作成之情況，亦無
      違法或不當情事，依前開規定，均得作為證據，合先敘明
      。
（二）被告與告訴人同在「樂饕饕自助餐店」工作，被告擔任會
      計一職，告訴人則負責切菜、打菜及廚房工作，95年11月
      中旬某日14時30分許，被告在該店地下1樓員工休息室午
      睡時，因告訴人不慎碰觸其腳部，被告即對告訴人說「找
      死」之言語，業據告訴人於警詢、偵查及原審指訴明確（
      第156號他字卷第19頁、第3158號偵查卷第5頁、原審卷第
      19頁），並為被告所不爭執。惟依告訴人所述，被告係在
      中午休息時間罵我「找死」‧‧‧當時係在燈光昏暗之情
      況下，手不慎碰到被告腳部，被告即口出「找死」，而其
      與被告在此之前並無任何仇怨爭執（原審卷第11頁、第19
      頁背面），是依當時情況觀之，被告與告訴人既係同事關
      係，先前又未曾有何不快或仇怨，衡情被告本無貶損告訴
      人人格或名譽之動機，其應係在午睡中，突然遭告訴人碰
      觸驚醒而心生不悅，始口出「找死」二字，以表達心中不
      滿情緒而已，自難認被告有何公然侮辱之犯意。
（三）又告訴人於原審另指被告在下班或中午休息時間，在「樂
      饕饕自助餐店」，多次以「找死」之言詞故意辱罵等情，
      為被告所否認。告訴人於偵查中先稱：被告自95年11月中
      旬開始至同年12月11日止，在餐廳地下室、門市、櫃檯等
      處，以「找死」之言詞罵我，有在營業時間內，也有在非
      營業時間（第3158號偵查卷第5頁），其於原審改稱：被
      告沒有在營業時間罵我找死，營業時間大家都忙得沒時間
      講話，被告都在下班或中午休息時間罵我（原審卷第11頁
      ），其指訴已前後不一。又告訴人雖稱自助餐店店長郭宗
      田、同事丙○○（綽號阿英）、彭燕青、賴柯金（綽號阿
      金）等人均有聽見其遭被告辱罵之情形，然證人郭宗田等
      4人於警詢及偵查中，均否認曾在店內聽聞被告對告訴人
      說「找死」之事實（第156號他字卷第14-17頁、第3158號
      偵查卷第14頁），復無其他積極事證足資佐證告訴人上開
      指訴為真，是尚難僅憑告訴人上開指訴，逕認被告此部分
      犯行。至於被告於原審雖自承於95年11月中旬後，曾向告
      訴人說過2、3次「找死」，惟稱均屬私底下開玩笑，沒有
      任何惡意等語，參以證人丙○○於偵查中亦證稱：我們在
      工作空檔時都會開玩笑，當時兩邊講話語氣都不兇等語（
      第3158號偵查卷第14頁），是以同事間於工作閒暇之餘，
      以戲謔之言語談笑，本即常見，縱認被告使用之文字不甚
      文雅，有待斟酌，然與故意貶損他人之社會評價、侮辱他
      人人格尚屬有間，亦難僅以被告自白確曾口出「找死」二
      字，即認定其公然侮辱之犯行。
（四）告訴人另指訴於95年11月30日14時許，因其打菜份量掌握
      不當，致被告心生不滿，即以「再看把妳眼珠挖出來」等
      語恐嚇等情，並稱當時有證人丙○○在場聽聞，丙○○還
      跟被告說她罵人很毒等語（第156號他字卷第2頁）。惟被
      告否認上情，辯稱：我從未於打菜時間對告訴人說「再看
      把妳眼珠挖出來」，僅有1次上廁所時，告訴人故意搶先
      ，之後一直看我，我問告訴人為何一直看，告訴人說「妳
      要把我眼珠挖出來嗎？」，我才開玩笑地說：「對，再看
      把妳眼珠挖出來」，並無恐嚇告訴人之意思等語。證人丙
      ○○於偵查中證稱：未聽見被告向告訴人說「再看把妳眼
      珠挖出來」，有一天下午我要進廁所，看見被告與告訴人
      在廁所門前玩，他們口頭上講話，但不記得他們說什麼等
      語（第3158號偵查卷第13頁），其於本院審理時復結證稱
      ：95年11月30日下午2時許，我在店裡2樓用餐，沒有看到
      告訴人與被告發生爭執，不知道被告對告訴人說什麼，亦
      未聽見被告對告訴人說「再看把妳眼珠挖出來」，我也沒
      對被告說「妳罵人很毒」，也沒聽見有何人說等語（本院
      96年12月12日審判筆錄第3頁）。上開告訴人之指訴，與
      證人丙○○之證詞，既有出入，自難僅憑告訴人之指述，
      認定被告犯行。再被告自承曾對告訴人稱「再看把妳眼珠
      挖出來」之場景，係某次在廁所內，以開玩笑之語氣對告
      訴人為上開言語，並無恐嚇之意。此與告訴人所指：被告
      係在95年11月30日我打菜時，份量少了點，被告過來加一
      點菜，並狠狠瞪我，對我說「下次再這樣，就把妳眼珠挖
      出來」之情，迥然有異。縱使被告曾對告訴人稱「再看把
      妳眼珠挖出來」之言語，被告究於何種情境下出此言語？
      被告究竟是否出於玩笑戲謔？抑或出以恐嚇之語氣？告訴
      人是否因此而心生畏懼，致生危害於安全？除告訴人之指
      訴外，尚乏積極證據以明之。
五、綜上所述，本件檢察官起訴及上訴意旨所指事證，不能使本
    院形成被告有公然侮辱及恐嚇之有罪確信。此外，復查無其
    他積極證據，足資證明被告確有公訴意旨所指之犯行，揆諸
    首揭規定及判例意旨，自應諭知被告無罪。原審諭知被告無
    罪判決，即無不合。檢察官指摘原判決不當，提起上訴，為
    無理由，應予駁回。
據上論斷，應依刑事訴訟法第368條，判決如主文。
本案經檢察官羅建勛到庭執行職務。
中　　華　　民　　國　　96　　年　　12　　月　　26　　日
 　　　　　 刑事第十三庭  審判長法　官　曾德水
                                法　官　林婷立
                                法　官　談  虎
以上正本證明與原本無異。
不得上訴。
                                書記官  黃家麟
中　　華　　民　　國　　96　　年　　12　　月　　26　　日
